【裁判字號】    98,台上,6650
【裁判日期】    981112
【裁判案由】    違反廢棄物清理法
【裁判全文】
最高法院刑事判決            九十八年度台上字第六六五○號
上  訴  人  甲○○（即洪崑興）
            乙○○（即王素珠）
上列上訴人等因違反廢棄物清理法案件，不服台灣高等法院高雄
分院中華民國九十六年七月十二日第二審更審判決（九十六年度
上更(一)字第四○號，起訴案號：台灣高雄地方法院檢察署九十一
年度偵字第八六五八號），提起上訴，本院判決如下：
    主  文
上訴駁回。
    理  由
按刑事訴訟法第三百七十七條規定，上訴於第三審法院，非以判
決違背法令為理由，不得為之。是提起第三審上訴，應以原判決
違背法令為理由，係屬法定要件。如果上訴理由書狀並未依據卷
內訴訟資料，具體指摘原判決不適用何種法則或如何適用不當，
或所指摘原判決違法情事，顯與法律規定得為第三審上訴理由之
違法情形，不相適合時，均應認其上訴為違背法律上之程式，予
以駁回。本件上訴人甲○○（即洪崑興）、乙○○（即王素珠）
上訴意旨略稱：(一)、原判決以甲○○在第一審自承將廢棄物分類
後，有些是可做資源回收，須等蒐集有一定數量，才能請人來回
收等語，為所認上訴人等有在所承租土地上貯存建築廢棄物之論
據。惟未說明上訴人等在該土地上暫置可供資源回收之物係屬廢
棄物之依據，理由已有不備。又上訴人等所堆置、貯存者究係何
物？是否為建築剩餘之廢棄土石方？若是，既得依「營建剩餘土
石方處理方案」之規範，併於工程剩餘土方辦理，而為可利用之
資源，則上開堆置、貯存之物即顯非廢棄物，縱有堆置、貯存行
為，亦與廢棄物清理法所規範以「廢棄物」為處罰之要件不相當
。原判決未調查認定，復未在理由內說明闡述，遽認上訴人等有
貯存廢棄物之犯行，非無調查未盡及理由不備之違法。況上訴人
等將建築廢棄物放置在承租土地上之目的，僅係在將建築廢棄物
作簡易之分類，以便後續之處理，故通常堆置之時間均不超過一
日，顯無貯存之意，所為之分類，應屬「清除」之收集行為，而
所謂「貯存」，應指具有時間持續性、延續性之放置行為，非如
本件之情形。原判決就上訴人等所稱前開進行分類之行為，顯與
貯存要件不符之辯解，亦未說明不採之理由，同有違誤。(二)、依
高雄市政府環境保護局函文意旨，營建廢棄物須先行分類為可燃
物及不可燃物，才能分別載運至南區資源回收廠及大林蒲填海管
理工程中心進行焚化或掩埋。因營建事業廢棄物中之營建混合物
體積甚大，礙於工地現場之環境、作業安全性及分類作業上所需
之設備等因素，根本不可能要求清運業者在廢棄物來源處當場進
行分類處理，全台皆然，非只上訴人等受僱清除時始如此為之，
是將廢棄物載至承租土地上先分類乃清除廢棄物作業上不得不為
之必要程序，若認此行為構成貯存，亦屬超法規阻卻違法事由，
應得阻卻違法。原判決不採上訴人等就此所為辯解，並未說明理
由，難謂無判決不備理由之違法。(三)、原審準備程序期日，辯護
人已就證人劉春貴、洪崑林、陳保全、徐鴻民在警詢時及偵查中
之證言，陳明均屬審判外之陳述，無證據能力。原判決以上訴人
等及辯護人未於言詞辯論終結前聲明異議，而將上開證人等之警
詢及偵查筆錄均視為有證據能力，進而採為認定上訴人等犯罪之
證據，有證據上理由矛盾之違法。又劉春貴、徐鴻民、洪崑林、
陳保全在警詢時均供稱渠等係受甲○○僱用，並未陳述有受乙○
○僱用，原判決引用上開證人之供述，認渠等有受乙○○僱用，
同屬可議。且依前開證人所述，皇輝企業有限公司（下稱皇輝公
司）之實際負責人係甲○○，乙○○並未從事廢棄物清除、處理
業務，原判決亦謂甲○○為皇輝公司實際負責人，顯認乙○○非
從事廢棄物處理業務之人，乃又謂其與甲○○係共同正犯，非唯
理由矛盾，亦未說明所憑之依據，同有違誤。再者，原判決雖認
查獲之廢棄物係屬「一般廢棄物」，然又引用「事業廢棄物貯存
清除處理方法及設施標準」資為論據，論理上亦有矛盾，而營建
廢棄物係屬事業廢棄物，並非一般廢棄物，原判決遽認是一般廢
棄物，即與卷內資料不符。(四)、廢棄物清理法於民國九十五年五
月三十日修正公布，刪除第四十六條第二項常業犯處罰規定，第
一項雖未修正，但其罰金法定刑部分，於上訴人等行為後，刑法
第三十三條第五款就其最低度刑已有修正，比較新舊法結果，自
以修正前之規定較有利於上訴人等，原審就此部分未為新舊法之
比較適用，有判決不適用法則之違法。又檢察官起訴甲○○之犯
罪事實，係認自八十六年二月一日起即有本件違反廢棄物清理法
之犯行，原判決僅就甲○○自八十九年十二月六日起至九十一年
四月十一日止之行為論罪科刑，另就自八十六年二月一日起至八
十九年九月六日前之行為，則不另為免訴之諭知，然就八十九年
九月七日之後至同年十二月六日前之犯罪事實部分，則未予論斷
，有已受請求之事項未予判決之違法云云。
惟查：原判決綜合全案證據資料，本於事實審法院職權推理之作
用，認定上訴人等確有於執行清除一般事業廢棄物業務時，擅將
廢棄物載至未經核准之地點露天堆置、貯存之犯行。因而撤銷第
一審之判決，改判仍論處上訴人等共同未依廢棄物清除許可文件
內容貯存、清除廢棄物罪刑（甲○○處有期徒刑一年二月，乙○
○處有期徒刑一年並緩刑三年），已詳細說明其採證認事之理由
。所為論斷，亦俱有卷證資料可資覆按。且查：上訴人等之辯護
人在原審準備程序期日，雖曾陳明劉春貴、洪崑林、陳保全、徐
鴻民在警詢時及偵查中之證言，均屬審判外之陳述，無證據能力
，然在原審審判期日，於檢察官陳述證據方法後，經審判長詢以
：「對檢察官所引用起訴書及原審（即第一審）、本院（即原審
）前審所列證據（含上開證人等在警詢時及偵查中之供述證據）
之證據能力有何意見？」時，辯護人答：「沒有意見，對於檢察
官引用證據之證據能力均不爭執」，上訴人等則稱「沒有意見」
（見更(一)卷第六七頁），復經審判長逐一提示劉春貴、洪崑林、
陳保全、徐鴻民在警詢時及偵查中之筆錄並告以要旨，上訴人等
及辯護人亦均陳稱：「沒有意見」（見前引卷第六九至七十頁）
。則原判決以上訴人等及辯護人在審判期日，已更易先前就前揭
證人等在審判外陳述之證據能力主張，明白表示均不爭執，而在
理由中載稱渠等「於本院（即原審）審理時均表示不爭執」，即
令所述稍嫌簡略，惟與卷內資料既無不符，自無理由矛盾之可言
。而原判決引據甲○○在第一審坦承：其等將廢棄物做分類後，
有些可以回收的，必須等蒐集到一定數量後始能請人來回收等語
，僅以之作為論述上訴人等確有「貯存」廢棄物行為之佐憑（見
原判決第九頁第二至九行），非謂上訴人等所堆置、貯存之廢棄
物係屬可供回收之資源，上訴意旨就此所指，即顯非依據卷證資
料執為指摘之適法第三審上訴理由。又原判決已說明其就案內所
有證據，本於調查所得心證，分別定其取捨，而憑以認定上訴人
等執行皇輝公司清除、處理廢棄物業務時，確有未依高雄市政府
核發之一般廢棄物、一般事業廢棄物許可證及審查通過之申請文
件內容，依可清除廢棄物種類、項目，由產源處直接將廢棄物清
除至中間處理或最終處置地點，而逕為承租土地堆置、貯存廢棄
物以為分類處理之非屬申請許可內容等行為之依據，並論敘上訴
人等為共同正犯之理由。此係事實審法院採證認事職權之行使，
自不得遽指違法。茲上訴意旨對原審之論斷，既亦未依據卷內資
料，具體指摘有如何違背法令之情形，徒以堆置廢棄物之時間無
延續性，應非貯存，若係貯存，亦得阻卻違法云云，據以指摘原
判決違法，係以片面之自我說詞，對原判決已說明之事項，漫事
指摘，復為單純之事實上爭辯，難認係適法之第三審上訴理由。
再者，刑事被告之上訴，自以受有不利益之裁判，為求自己利益
起見請求救濟者，方得為之，要無許其為自己不利益上訴之理。
原判決縱有如上訴意旨所稱，未就甲○○八十九年九月七日至同
年十二月五日間違反廢棄物清理法部分併予審認，亦屬有利於甲
○○之犯罪事實認定，乃上訴意旨執此指摘原判決有已受請求之
事項而未予判決之違法云云，自係為其自己之不利益而提起上訴
，顯與被告為自己利益請求救濟之上訴制度本旨相違，難認為合
法之第三審上訴理由。至原判決雖漏未就修正前、後之刑法第三
十三條第五款及廢棄物清理法第四十六條第一項第四款後段所定
罰金之最低度刑為新舊法適用之比較，而不無瑕疵，但於判決不
生影響，仍非可據為上訴第三審之適法理由。其餘上訴意旨所執
各詞，原判決或已在理由中論斷綦詳，並無上訴意旨所指之違法
情形；或係就與犯罪構成要件無涉之枝節，再為事實之爭執，依
首開說明，亦難認係適法之第三審上訴理由。其上訴違背法律上
之程式，應予駁回。
據上論結，應依刑事訴訟法第三百九十五條前段，判決如主文。
中    華    民    國  九十八  年   十一   月   十二   日
                      最高法院刑事第六庭
                          審判長法官  謝  俊  雄
                                法官  陳  世  雄
                                法官  魏  新  和
                                法官  吳  信  銘
                                法官  徐  文  亮
      本件正本證明與原本無異
                                      書  記  官
中    華    民    國  九十八  年   十一   月   十七   日
                                                      Ｑ


司法院資訊處製作；財團法人民間司法改革基金會備份。
